【裁判字號】    96,訴,1149
【裁判日期】    970312
【裁判案由】    違反毒品危害防制條例
【裁判全文】
臺灣彰化地方法院刑事判決              96年度訴字第1149號
公  訴  人  臺灣彰化地方法院檢察署檢察官
被      告  甲○○
                    （現因另案於臺灣彰化監獄執行中）
上列被告因毒品危害防制條例案件，經檢察官提起公訴（96年度
毒偵字第2665、2666、2667號），本院依簡式審判程序判決如下
：
    主  文
甲○○施用第一級毒品，累犯，處有期徒刑捌月，減為有期徒刑
肆月。又施用第一級毒品，累犯，處有期徒刑玖月，減為有期徒
刑肆月又拾伍日；扣案之第一級毒品海洛因壹包（驗餘淨重零點
壹公克）除外包裝袋外，沒收銷燬之，扣案之上開毒品外包裝袋
壹只，沒收。應執行有期徒刑捌月；扣案之第一級毒品海洛因壹
包（驗餘淨重零點壹公克）除外包裝袋外，沒收銷燬之，扣案之
上開毒品外包裝袋壹只，沒收。
    犯罪事實及理由
一、本件犯罪事實除補充及更正如下外，其餘均與檢察官起訴書
    之記載相同，茲引用之（如附件）：
（一）被告係分別基於施用第一級毒品海洛因之獨立犯意，於(1)
      民國96年1 月14日或15日、(2)96年2 月8 日，均在彰化縣
      北斗鎮○○里○○路135 號住處，將摻有第一級毒品海洛
      因之溶液以注射針筒注射身體之方式，施用海洛因各1 次
      。
（二）被告於96年1 月17日上午11時40分許，在彰化縣北斗鎮○
      ○路135 號被告住處前盤檢身分，而於未被有偵查犯罪職
      權之機關或公務員發覺上開施用毒品犯行前，即主動向詢
      問之員警供承上開(1)所示之施用毒品犯行，自首而接受裁
      判，並同意由員警採集其尿液送驗，檢驗結果確呈嗎啡陽
      性反應。被告又於96年2 月10日下午4 時20分許，在彰化
      縣北斗鎮七巧新村19號對面巷口，為警盤查身分，而於未
      被有偵查犯罪職權之機關或公務員發覺上開施用毒品犯行
      前，即主動交出其所有之第一級毒品海洛因1 包（驗餘淨
      重0.1 公克）、並向詢問之員警供承上開(2)所示之施用毒
      品犯行，自首而接受裁判，並同意由員警採集其尿液送驗
      ，檢驗結果確呈嗎啡陽性反應。
二、本件證據除補充如下外，其餘亦均與檢察官起訴書之記載相
    同，茲引用之（如上附件）：
（一）被告於審理時之自白。
（二）法務部調查局96年3 月23日調科壹字第09623026020 號鑑
      定書。
三、被告就本案之施用毒品犯行，於犯罪後未被有偵查犯罪職權
    之機關或公務員發覺前，即主動向詢問員警供承施用毒品犯
    行，自首而接受裁判，業據被告供陳明確（參警詢筆錄），
    爰依刑法第62條前段規定減輕其刑。
四、公訴人雖認被告上揭施用犯行有反覆實施之性質，為集合犯
    。惟按95年7 月1 日修正施行之刑法已刪除連續犯之規定，
    而施用毒品罪，在修正刑法於95年7 月1 日施行前，無論實
    務與理論，一向認為施用完畢，其犯罪即屬成立，基於概括
    犯意，多次施用同級毒品，認係成立連續犯，從無依接續犯
    或常習犯、集合犯所謂包括一罪論處之例，則刑法連續犯規
    定刪除後，多次施用同級毒品，自應併合處罰（最高法院96
    年度臺上字第1195號判決參照）。故而，被告上開起訴論罪
    之施用毒品之行為2 次，當無論以「集合犯」之餘地，應回
    歸一般刑法上行為單、複數之認定，論以數罪而予以併合處
    罰，附此敘明。
五、又公訴人認被告自95年9 月25日後之某日起、至96年2 月8
    日21時許止，除上開時日外，另有施用第一級毒品海洛因之
    犯行等語。惟按被告之自白，不得作為有罪判決之唯一證據
    ，仍應調查其他必要之證據，以察其是否與事實相符，刑事
    訴訟法第156 條第2 項定有明文。查被告固於警偵訊中自陳
    其另前揭所指期間有施用第一級毒品海洛因之犯行等語，惟
    本案其餘之積極證據即尿液檢驗報告及96年2 月10日扣案之
    毒品海洛因1 包，僅足佐證被告於96年1 月14日或15日、及
    同年2 月8 日分別遭採集尿液送驗前之4 日內有施用海洛因
    之犯行，無從據以認定被告於其餘時日另有施用第一級毒品
    海洛因之事實，是此部分之犯行除被告上開自白外，並無其
    他證據足以證明，亦無任何尿液檢驗報告或其他客觀證據可
    供本院查核，即無補強證據可為被告自白屬實之佐證，自難
    僅憑被告之自白遽認被告確有此部份之犯行，應認不能證明
    被告犯罪，因公訴人認此部分與原起訴論罪部分，有集合犯
    之實質上一罪關係，故不另為無罪之諭知，亦附此敘明。
六、又按案件曾經判決確定者，應諭知免訴之判決，刑事訴訟法
    第302 條第1 款定有明文。被告於95年9 月25日施用第一級
    毒品海洛因之犯行，已經本院於96年1 月31日以95年度訴字
    第2018號判決有期徒刑10月，後經臺灣高等法院臺中分院於
    96年5 月29日以96年度上訴字第999 號判決駁回被告上訴後
    確定，有各該判決及臺灣高等法院被告前案紀錄表附卷為憑
    。本件公訴意旨所指被告於95年9 月26日採尿前之施用毒品
    海洛因行為，業據被告供陳係於95年9 月25日施用等語，核
    與95年9 月26日採尿送驗後之驗尿報告確呈嗎啡陽性反應之
    證據相合，堪認被告之自白與事實相符，足以採信。茲被告
    於95年9 月25日之施用第一級毒品行為，乃上開確定判決效
    力所及，依上明文，本應為免訴之諭知，因公訴人認此部分
    與原起訴論罪部分，有集合犯之實質上一罪關係，故不另為
    免訴之諭知，附此陳明。
七、量刑理由：
    被告施用毒品前科多起，且甫因95年9 月25日有施用毒品行
    為，為警查獲等情，有臺灣高等法院被告前案紀錄表及前開
    判決可證。詎前案查獲後未久，被告即為本案犯行，顯見被
    告戒絕毒品決心之不足，自應給予被告相當之刑期以茲矯正
    其惡行，且96年1 月14日或15日施用後，於同年2 月8 日又
    再施用，其後之施用行為惡性更重，再審酌被告犯罪之動機
    、方法、手段、所生危害，暨犯後到庭坦承犯行、態度良好
    等一切情狀，分別量處如主文所示之刑。又被告犯罪時間，
    係在96年4 月24日以前，所犯為施用第一級毒品罪，且係於
    中華民國九十六年罪犯減刑條例施行後之96年11月8 日方為
    本院發布通緝，有通緝書可稽，故被告所為仍合於減刑條件
    ，應依該減刑條例第2 條第1 項第3 款之規定，減其宣告刑
    二分之一，並依刑法規定，定其應執行刑。
八、扣案被告所有之海洛因1 包（驗餘淨重0.1 公克），核屬毒
    品危害防制條例第2 條第2 項第1 款之第一級毒品，應依同
    條例第18條第1 項前段之規定，沒收銷燬之；又扣案之供前
    開第一級毒品包裝用之外包裝袋1 只，係可與上開毒品分離
    ，而其主要作用在於包裹毒品，防其裸露、潮濕，便於被告
    攜帶施用毒品，且屬被告所有，業據被告供承在卷，應依刑
    法第38條第1 項第2 款規定沒收。
九、又臺灣彰化地方法院檢察署96年度毒偵字第2664、2668、26
    69、3224號移送併辦意旨雖分別以：(1)被告自95年4 、5 月
    間某日起、至96年5 月30日上午9 時許止，(2)95年10月17日
    下午5 時許、同年月20日下午5 時6 分許為警採尿起回溯72
    小時內之某時及同年12月1 日中午12時許，除上揭起訴論罪
    之時日外、其餘時日亦另施用第一級毒品海洛因多次，認被
    告此部分行為亦涉犯毒品危害防制條例第10條第1 項之施用
    第一級毒品罪嫌，且與經起訴之施用第一級毒品海洛因犯行
    有集合犯之實質上一罪關係。惟按多次施用同級毒品，應併
    合處罰，已如上述，是難認此併案部分與被告上開起訴論罪
    之施用毒品犯行具有何反覆實施性之集合犯一罪關係，本院
    自無從併予審理，應退回檢察官另為妥適之處理。
十、應適用之法條：
（一）刑事訴訟法第273 條之1 第1 項，第299 條第1 項前段、
      第310 條之2 、第454 條第2 項。
（二）毒品危害防制條例第10條第1項、第18條第1項前段。
（三）刑法第11條前段、第47條第1 項、第62條前段、第38條第
      1 項第2 款、第51條第5 款。
（四）中華民國九十六年罪犯減刑條例第2 條第1 項第3 款、第
      7 條，判決如主文。
十一、如不服本件判決，得自收受送達之日起10日內，向本院提起
    上訴。
本案經檢察官吳曉婷到庭執行職務。
中    華    民    國    97    年    3     月    12    日
                  刑事第四庭    法  官  周淡怡
以上正本證明與原本無異。
如不服本判決，應於判決送達後10日內，向本院提出上訴書狀，
上訴書狀應「敘述具體上訴理由」，並按他造當事人之人數附繕
本。「切勿逕送上級法院」。
中    華    民    國    97    年    3     月    12    日
                                書記官  劉玫金
附錄論罪科刑法條全文
毒品危害防制條例第10條
施用第一級毒品者，處6月以上5年以下有期徒刑。
施用第二級毒品者，處3年以下有期徒刑。


司法院資訊處製作；財團法人民間司法改革基金會備份。
